【裁判字號】    97,訴緝,183
【裁判日期】    971210
【裁判案由】    妨害兵役
【裁判全文】
臺灣臺北地方法院刑事判決             97年度訴緝字第183號
公  訴  人  臺灣臺北地方法院檢察署檢察官
被      告  甲○○
                      之1
上列被告因妨害兵役案件，經檢察官提起公訴（89年度偵字第31
06號），被告於準備程序中就被訴事實為有罪之陳述，經本院告
知簡式審判程序意旨，並聽取公訴人及被告之意見後，本院合議
庭裁定由受命法官獨任依簡式審判程序審理，判決如下：
    主  文
甲○○意圖避免常備兵之徵集，應受徵集，無故逾入營期限五日
，處有期徒刑月，如易科罰金，以銀元佰元即新臺幣玖佰元
折算壹日。緩刑貳年，並應向國庫支付新臺幣拾萬元。
    犯罪事實
一、甲○○明知其即將接受常備兵徵集，竟意圖避免徵集，於民
    國87年11月4 日至臺北市大安區公所，以觀光名義申請核准
    於87年11月20日出境，期限至87年12月20日返國。經核准後
    ，甲○○於87年11月30日出境前往美國，詎期滿後未如期歸
    國。經臺北市大安區公所函請函請甲○○之母陳麗曾轉知其
    返國接受徵兵處理，甲○○仍未予置理。旋臺北市政府於88
    年5 月28日送達臺北市88年第A1828 梯次陸軍常備兵徵集令
    （88年5 月7 日北市兵二字第8820963800號），指定甲○○
    應於88年6 月16日上午9 時至位於臺北市○○路與松隆路口
    之松山火車站前站廣場集合後，前往新竹關東橋駐地報到，
    甲○○仍無故逾入營期限5 日，不依規定入營服役。
二、案經臺北市政府移送臺灣臺北地方法院檢察署檢察官偵查起
    訴。
    理  由
一、按本件被告甲○○所犯係死刑、無期徒刑、最輕本刑為3 年
    以上有期徒刑以外之罪，其於準備程序就前揭被訴事實為有
    罪之陳述，經受命法官告知簡式審判程序之旨，並聽取其與
    公訴人之意見後，本院認無不得或不宜改依簡式審判程序進
    行之處，爰依刑事訴訟法第273 條之1 第1 項、第284 條之
    1 ，裁定本件由受命法官獨任進行簡式審判程序，合先敘明
    。
二、訊據被告甲○○對於上開犯罪事實坦承不諱，且有兵籍表、
    87年11月4 日北市安兵出境字第87001140號役男出境申請書
    、境管局入出境資料查詢、臺北市大安區公所88年4 月13日
    北市安兵徵五字第88411910號函暨掛號信件回執、臺北市88
    年第A1828 梯次88年5 月7 日北市兵二字第8820963800號陸
    軍常備兵徵集令、88年第A1828 梯次徵送陸軍部隊常備兵役
    男交接名冊、臺北市政府兵役處88年7 月28日北市兵二字第
    8821557700號函及臺北市88年陸軍常備兵第1828梯次常備兵
    未到名冊各1 份附卷可稽，足認被告之自白與事實相符，應
    堪採為認定被告有罪之證據。本件事證明確，被告犯行堪以
    認定，應依法論科。
三、被告行為後，刑法業於94年2 月2 日修正公布，並自95年7
    月1 日起施行。按行為後法律有變更者，適用行為時之法律
    ，但行為後之法律有利於行為人者，適用最有利於行為人之
    法律，現行刑法第2 條第1 項定有明文。此條係規範行為後
    法律變更所生新舊法律比較適用之準據法，是刑法第2 條第
    1 項本身雖經修正，但無比較新舊法適用之問題，應一律適
    用裁判時之現行刑法第2 條第1 項之規定，為「從舊從輕」
    之比較。又被告行為時，妨害兵役治罪條例第4 條第5 款原
    規定：「意圖避免預備軍官、預備士官或常備兵、補充兵現
    役之徵集，而有左列行為之一者，處6 月以上、5 年以下有
    期徒刑：五應受徵集，無故逾入營業期限5 日者」；嗣妨害
    兵役治罪條例於91年6 月26日修正公布，該條例第4 條第5
    款則規定為：「意圖避免預備軍官、預備士官或常備兵、補
    充兵現役之徵集，而有下列行為之一者，處5 年以下有期徒
    刑：五應受徵集，無故逾入營期限5 日者」，經比較上開修
    正前後之規定，應以修正後之現行法規定較有利於被告，核
    被告所為，係犯修正後妨害兵役治罪條例第4 條第5 款意圖
    避免常備兵之徵集，應受徵集，無故逾入營期限5 日罪。爰
    審酌被告未依法辦理暫緩徵集，即意圖避免常備兵役之徵集
    而滯留國外不歸，破壞國家兵役制度之健全，惟其因滯留海
    外係為兼顧學業，且事後坦承犯行，態度良好，其學業完成
    即返國預備服役，尚非惡意逃避兵役等一切情狀，爰量處如
    主文所示之刑，並依修正前刑法第41條第1 項前段諭知科罰
    金之折算標準，以資懲儆。至刑法第41條易科罰金之規定，
    前已於90年1 月10日經修正公布將其適用範圍由原來最重本
    刑3 年以下有期徒刑之罪，擴大為最重本刑5 年以下有期徒
    刑之罪，並於同年月12日生效，其規定為：「犯最重本刑為
    五年以下有期徒刑以下之刑之罪，而受6 個月以下有期徒刑
    或拘役之宣告，因身體、教育、職業、家庭之關係或其他正
    當事由，執行顯有困難者，得以1 元以上3 元以下折算1 日
    ，易科罰金。但確因不執行所宣告之刑，難收矯正之效，或
    難以維持法秩序者，不在此限。併合處罰之數罪，均有前項
    情形，其應執行之刑逾6 月者，亦同。」並依罰金罰鍰提高
    標準條例第2 條規定（業自95年7 月1 日起因刪除而不再適
    用（，就易科罰金折算1 日之數額提高為100 倍（即銀元1
    百元以上3 百元以下，經折算為新臺幣則為新臺幣300 元以
    上900 元以下）；而此次94年2 月2 日修正、95年7 月1 日
    施行之刑法第41條之規定復經修正為：「犯最重本刑為5 年
    以下有期徒刑以下之刑之罪，而受6 個月以下有期徒刑或拘
    役之宣告者，得以新臺幣1,000 元、2,000 元或3,000 元折
    算1 日，易科罰金。但確因不執行所宣告之刑，難收矯正之
    效，或難以維持法秩序者，不在此限。前項規定於數罪併罰
    ，其應執行之刑未逾6 月者，亦適用之。」而罰金罰鍰提高
    標準條例第2 條有關易科罰金折算1 日之數額提高倍數規定
    ，即不再適用；比較修正前後之易科罰金折算標準，以94年
    2 月2 日修正前刑法第41條之規定較有利於被告）。又被告
    於89年6 月27日經本院通緝，嗣於97年10月28日返回臺灣入
    境時方因通緝到案，其並非於96年12月31日以前自動歸案接
    受審判，依中華民國96年罪犯減刑條例第5 條規定不得減刑
    ，併此敘明。
四、末查，被告前未曾因故意犯罪受有期徒刑以上刑之宣告，素
    行良好，有臺灣高等法院被告前案紀錄表1 份在卷可稽，本
    次因一時失慮而誤罹刑章，且於犯後坦承犯行，已有悔悟之
    意，信經此偵審教訓，應知警惕，當無須遽予執行刑罰，本
    院認尚無逕對被告施以自由刑之必要，自可先賦予被告非在
    監之適當社會處遇，以期其能有效回歸社會。故上開對被告
    宣告之刑，以暫不執行為適當，爰依刑法第74條第1 項第1
    款之規定，併予宣告緩刑2 年，以勵自新。另考量被告所為
    妨害國家兵役之有效管理，並影響國軍對於軍人之教育、訓
    練，損及潛在之國防動員兵力，其行為確有不該，為促使其
    日後得以知曉尊重法治之觀念，本院認除前開緩刑宣告外，
    尚有賦予被告一定負擔之必要，遂併諭知被告應向國庫支付
    新臺幣100,000 元，以期符合本案緩刑之目的。
據上論斷，應依刑事訴訟法第273 條之1 第1 項、第284 條之1
、第299 條第1 項前段，（修正後）妨害兵役治罪條例第4 條，
刑法第11條前段、第2 條第1 項、（修正前）第41條第1 項前段
、第74條第1 項第1 款、第2 項第4 款，（修正前）罰金罰鍰提
高標準條例第2 條，判決如主文。
本案經檢察官郭昭吟到庭執行職務。
中    華    民    國    97    年    12    月    10    日
                  刑事第十八庭  法  官  林芳華
以上正本證明與原本無異。
如不服本判決應於收受本判決後10日內向本院提出上訴書狀，並
應敘述具體理由，如未敘述上訴理由者，應於上訴期間屆滿後20
日內補提理由書狀於本院（均須按他造當事人之人數附繕本）「
                                書記官  林鈴芬
中    華    民    國    97    年    12    月    10    日
附錄本案論罪科刑法條
修正後妨害兵役治罪條例第4條
意圖避免預備軍官、預備士官或常備兵、補充兵現役之徵集，而
有下列行為之一者，處5 年以下有期徒刑：
一、捏造免役或緩徵原因者。
二、毀傷身體或以其他方法變更體位者。
三、緩徵原因消滅，無故逾45日未自動申報者。
四、拒絕接受徵集令者。
五、應受徵集，無故逾入營期限5日者。
六、使人頂替本人應徵者。
七、未經核准而出境者。
八、核准出境後，屆期未歸，經催告仍未返國者。


司法院資訊處製作；財團法人民間司法改革基金會備份。
